臺灣高雄地方法院民事裁定　　　　　　　　　　　九十三年度小上字第九七號
　　上　訴　人　甲○○
　　被上訴人　　乙○○
　　被上訴人　　丙○○
右當事人間請求給付借款事件，上訴人對於中華民國九十三年十一月三日本院岡山簡
易庭九十三年度岡小字第六三六號第一審小額民事判決提起上訴，本院裁定如左：
    主      文
上訴駁回。
第二審訴訟費用新台幣壹仟伍佰元由上訴人負擔。
    理      由
一、按小額訴訟上訴狀內應記載上訴理由，表明原判決所違背之法令及其具體內容，
    並依訴訟資料可認為原判決有違背法令之具體事實等事項，民事訴訟法第四百三
    十六條之二十五定有明文。又同法第四百三十六條之二十八規定，當事人於第二
    審程序不得提出新攻擊防禦方法，但因原法院違背法令致未能提出者，不在此限
    。
二、本件上訴人於民國九十三年十一月八日提出上訴理由狀主張：被上訴人確曾向上
    訴人借款新台幣（下同）八萬元，有證人林月香可證，並請求傳訊證人林月香到
    庭證述可知。
三、惟按對於小額訴訟第一審裁判之上訴，非以其違背法令為理由，不得為之；又小
    額程序之第二審判決，依上訴意旨足認上訴為無理由者，得不經言詞辯論為之。
    民事訴訟法第四百三十六條之二十四第二項、第四百三十六條之二十九第二款著
    有明文。又依同法第四百三十六條之三十二準用之規定觀之，僅同法第四百六十
    八條「判決不適用法規或適用不當者」及第四百六十九條第一款至五款規定，在
    準用之列，亦即在(1)適用法規顯有錯誤者，或(2)判決理由與主文顯有矛盾者，(3)
    判決法院之組織不合法者，(4)依法律或裁判應迴避之法官參與裁判者，(5)當事人
    於訴訟未經合法代理者，均在準用之列。然同法第四百六十九條第六款「判決不
    備理由或理由矛盾者」，則未在小額事件之上訴程序準用之，故上訴人所必須指
    摘者，乃原判決有何上述違背法令之具體事實，否則即不能認為已不合法表明上
    訴理由。經查，本件上訴人無非指摘被上訴人確實向其借款八萬元一節，並舉證
    人林月香為證等語，惟經本院依上訴人所陳報之證人林月香之住址通知，並未到
    庭以實其說；又訊以上訴人亦陳稱：當時被上訴人乙○○向伊借錢之後，我打電
    話跟林月香說乙○○向伊借錢，沒有證據，拜託她幫我作證，‧‧因為她也認識
    乙○○等語（見九十三年十二月九日準備程序筆錄），至於借款當天，係乙○○
    一人至上訴人住處，而上訴人為一個人居住，交錢當時並無其他人在場，亦據上
    訴人陳稱在卷（見同上筆錄），足見據上訴人之陳述，其所舉之證人林月香，亦
    係聽聞上訴人所言始知被上訴人有向其借款之事，並未實際親見親聞兩造間之借
    款過程，如借款金額、日期、還款期限及利息等等，至於被上訴人丙○○，亦僅
    上訴人告知其夫乙○○須得其同意始得向上訴人借款（見同上筆錄），是以，亦
    無法證明丙○○確實有與其夫共同向上訴人借款八萬元一事，綜上所述，均難認
    有原判決有何具體違背法令之情事可言，更無適用何法規顯有錯誤之情形，況就
    上訴人所舉之證人林月香一節，經核閱原審卷宗，上訴人在原審並未提出該攻擊
    防禦之方法，且按法院是否依職權調查證據，依民事訴訟法第二百八十八條第一
    項之規定，乃得為發現真實之必要而裁量決定之事項，上訴人未提出該攻擊防禦
    方法，自非因原審法院違背法令所致，揆諸前開說明，自不得任意指摘屬判決違
    背法令。由上所述，自難認上訴人之上訴已具備上訴理由，揆諸前揭說明，應予
    駁回。
四、末按於小額訴訟之上訴程序，法院為訴訟費用之裁判時，應確定其費用額，民事
    訴訟法第四百三十六條之十九第一項、第四百三十六條第三十二第一項規定甚明
    。查本件第二審訴訟費用為一千五百元，揆諸前開規定，應由上訴人負擔該第二
    審訴訟費用，附此敘明。
五、依民事訴訟法第四百三十六條之三十二第二項、第四百四十九條第二項、第九十
    五條、第七十八條，裁定如主文。
中　　　華　　　民　　　國　　九十三　　年　　 十二 　　月　　二十二　　日
                                    審判長法官　陳嘉惠
                                    法　　　官　秦慧君
                                    法　　　官　郭慧珊
右正本係照原本作成。
本裁定不得抗告。
中　　　華　　　民　　　國　　九十三　　年　　 十二 　　月　　二十二　　日
                                    法院書記官   董明惠
